臺灣彰化地方法院民事裁定
110年度監宣字第162號
聲  請  人  劉貞      住彰化縣○○市○○里○○路000巷00                          號


相  對  人  顧士謨  
關  係  人  顧庭安  
            顧庭嘉  
上列聲請人聲請監護宣告事件，本院裁定如下：          
    主    文
宣告顧士謨（男，民國00年0月00日生，身分證統一編號：Z0000
00000號）為受監護宣告之人。
選定劉貞（女，民國00年0月00日生，身分證統一編號：Z000000
000號）為受監護宣告之人之監護人。
指定顧庭安（男，民國00年0月0日生，身分證統一編號：Z00000
0000號）為會同開具財產清冊之人。
聲請程序費用由受監護宣告之人負擔。
    理    由
一、聲請意旨略以：聲請人劉貞為相對人顧士謨之妻，相對人於
    民國108年3月7日睡夢中因顱內出血失去意識，雖經送醫診
    治，現仍意識不清、認知功能仍呈現嚴重障礙，致不能為意
    思表示或受意思表示，或不能辨識其意思表示之效果，已達
    受監護宣告之程度，有戶籍謄本、親屬系統表、彰化基督教
    醫院出具之診斷證明書、中華民國身心障礙證明影本等件為
    證。爰聲請准予裁定相對人為受監護宣告之人，並請求選定
    聲請人為相對人之監護人，同時指定相對人之長子顧庭安為
    會同開具財產清冊之人等語。
二、按「對於因精神障礙或其他心智缺陷，致不能為意思表示或
    受意思表示，或不能辨識其意思表示之效果者，法院得因本
    人、配偶、四親等內之親屬、最近一年有同居事實之其他親
    屬、檢察官、主管機關或社會福利機構之聲請，為監護之宣
    告」、「受監護宣告之人應置監護人」、「法院為監護之宣
    告時，應依職權就配偶、四親等內之親屬、最近一年有同居
    事實之其他親屬、主管機關、社會福利機構或其他適當之人
    選定一人或數人為監護人，並同時指定會同開具財產清冊之
    人」、「法院選定監護人時，應依受監護宣告之人之最佳利
    益，優先考量受監護宣告之人之意見，審酌一切情狀，並注
    意下列事項：一、受監護宣告之人之身心狀態與生活及財產
    狀況。二、受監護宣告之人與其配偶、子女或其他共同生活
    之人間之情感狀況。三、監護人之職業、經歷、意見及其與
    受監護宣告之人之利害關係。四、法人為監護人時，其事業
    之種類與內容，法人及其代表人與受監護宣告之人之利害關
    係」，民法第14條第1項、第1110條、第1111條第1項及第11
    11條之1分別定有明文。
三、經查，聲請人主張之事實，業據其提出彰化基督教醫院出具
    之診斷證明書、中華民國身心障礙證明影本、親屬系統表及
    戶籍謄本等件為據，且聲請人表示，相對人目前為植物人狀
    態已達無法處理一般事務及自我照顧之程度，據彰化基督教
    醫院診斷書所載其已呈意識昏迷狀態，並領有極重度身心障
    礙證明，已不能為意思表示、受意思表示或辨識意思表示之
    效果，核屬家事事件法第167條第1項但書規定之情形，法院
    無訊問之必要，爰逕由鑑定人就應受監護宣告之人之精神或
    心智狀況予以鑑定（司法院108年5月3日院台廳少家二字第1
    080012322號函參照）。另經本院囑託彰化醫院醫師王鴻松
    鑑定結果，認為相對人患有極重度腦出血引起失智症，目前
    意識不清，對叫喚無反應，亦無法溝通，於日常生活的動作
    （ADL），如飲食、排泄、沐浴、更衣等，需他人照護，並
    喪失經濟活動能力，無法與外界反應，且無獨立生存能力，
    記憶力、定向力及計算能力均無法測定，且理解判斷力差。
    相對人自108年3月7日發生腦出血後，終日臥床，身心狀況
    變差，目前對外界無法反應，亦無法言語，日常生活需他人
    照顧，其精神上之障礙（腦出血引起失智症）程度達極重度
    ，不能管理處分自己的財產，且回復之可能性低，已達不能
    為意思表示或受意思表示、不能辨識其意思表示之效果之程
    度，可為監護宣告等語，有彰化醫院110年7月7日彰醫精字
    第1100500235號函及成年監護鑑定書在卷可稽，堪認相對人
    因精神障礙或其他心智缺陷，致不能為意思表示或受意思表
    示，亦不能辨識其意思表示之效果。從而，本件聲請為有理
    由，應予准許，爰宣告相對人為受監護宣告之人。
四、本件相對人既經監護宣告，揆諸前揭規定，自應為其選定監
    護人及指定會同開具財產清冊之人。又聲請人主張其與相對
    人之其餘子女顧庭安、顧庭嘉均同意由聲請人擔任相對人之
    監護人，由關係人顧庭安擔任會同開具財產清冊之人等情，
    有戶籍資料、同意書等件為證。本院審酌聲請人劉貞、關係
    人顧庭安分別為相對人之妻、長子，與相對人關係非常密切
    ，由渠等分別擔任相對人之監護人、會同開具財產清冊之人
    ，應符合相對人之最佳利益，爰裁定如主文第2、3項所示。
五、末依民法第1113條準用同法第1099條、第1099條之1之規定
    ，於監護開始時，監護人劉貞對於受監護宣告之人顧士謨之
    財產，應會同關係人顧庭安於2個月內開具財產清冊，並陳
    報法院，於開具完成並陳報法院前，監護人對於受監護宣告
    之人之財產，僅得為管理上必要之行為，併此指明。
六、依家事事件法第164條第2項，裁定如主文。
中    華    民    國   110    年     7    月    16    日
                  家事法庭    法  官  沙小雯
以上正本係照原本作成。
如對本裁定抗告，須於裁定送達後10日之不變期間內，向本院提
出抗告狀（須附繕本），並繳納抗告費新臺幣1,000元。
中    華    民    國   110    年     7    月    16    日
                              書記官  項珮欣